臺灣高雄地方法院刑事裁定
111年度毒聲字第794號
聲  請  人  臺灣高雄地方檢察署檢察官
被      告  吳揚  


上列被告因違反毒品危害防制條例案件，經檢察官聲請送觀察、
勒戒(111年度毒偵字第2189、2517號)，本院裁定如下：
    主  文
吳揚施用第二級毒品，令入勒戒處所觀察、勒戒，其期間不得逾
貳月。
    理  由
一、聲請意旨如附件聲請書所載。
二、按犯毒品危害防制條例第10條之罪者，檢察官應聲請法院裁
    定，令被告入勒戒處所觀察、勒戒，其期間不得逾二月；依
    前項規定為觀察、勒戒或強制戒治執行完畢釋放後，3年後
    再犯第10條之罪者，適用本條前2項之規定，毒品危害防制
    條例第20條第1項、第3項分別定有明文。而上開所謂「3年
    後再犯」，只要本次再犯（不論修正施行前、後）距最近1
    次觀察、勒戒或強制戒治執行完畢釋放，已逾3年者，即該
    當之，不因其間有無犯第10條之罪經起訴、判刑或執行而受
    影響（最高法院刑事大法庭109年度台上大字第3826號裁定
    意旨參照）。
三、經查：
㈠、被告吳揚確有以下施用第二級毒品甲基安非他命犯行
１、於民國110年11月16日20時許，在高雄市前鎮區友人住處，以
    將甲基安非他命置入玻璃球燒烤後吸食煙霧之方式，施甲基
    安非他命1次乙節，業據被告於警詢中坦承不諱，且其於110
    年11月17日14時55分許為警採尿送驗，結果呈安非他命、甲
    基安非他命陽性反應，有應受尿液採驗人尿液檢體採集送驗
    紀錄表（檢體編號：Z000000000000號）及正修科技大學超
    微量研究科技中心110年12月1日尿液檢驗報告（原始編號：
    Z000000000000號）在卷可佐，足認被告上開任意性自白與
    事實相符。
２、於111年2月11日22時許，在高雄市三民區友人住處，以將甲
    基安非他命置入玻璃球燒烤後吸食煙霧之方式，施甲基安非
    他命1次乙節，業據被告於偵查中坦承不諱，且其於111年2
    月12日13時55分許為警採尿送驗，結果呈甲基安非他命陽性
    反應，有高雄市政府警察局小港分局毒品案嫌疑人尿液代碼
    與姓名對照表（尿液代碼：J-000000號）及正修科技大學超
    微量研究科技中心111年3月9日尿液檢驗報告（原始編號：J
    -000000號）在卷可佐，足認被告上開任意性自白與事實相
    符。本件事證明確，被告於前揭時、地，施用甲基安非他命
    共2次之事實，均堪認定。
㈡、又被告前因施用毒品案件，經送觀察、勒戒後，因認無繼續
    施用毒品傾向，於107年4月20日執行完畢釋放，並經臺灣高
    雄地方檢察署（下稱高雄地檢署）檢察官以107年度毒偵緝
    字第60號不起訴處分確定，迄今並無再為觀察、勒戒或強制
    戒治處遇之紀錄乙節，有臺灣高等法院被告前案紀錄表在卷
    可稽。本件係被告於前開觀察、勒戒執行完畢釋放3年後所
    為，依前揭說明，縱被告其間因犯第10條之罪經起訴、判刑
    或執行，仍應依修正後毒品危害防制條例第20條第3項規定
    ，再予適用觀察、勒戒或強制戒治之機會。
㈢、再者，毒品危害防制條例所規定之「觀察、勒戒」程序，係
    針對受處分人所為保安處分，目的在戒除行為人施用毒品身
    癮及心癮，以達教化與治療之目的，其立法意旨在幫助施用
    毒品者戒毒，性質上為一療程，而非懲罰，並屬強制規定，
    除檢察官審酌個案情形，依同條例第24條第1項為附命完成
    戒癮治療之緩起訴處分外，凡經檢察官聲請法院裁定將被告
    送勒戒處所觀察、勒戒者，法院僅得就其聲請審查被告是否
    有施用毒品之行為，以及被告是否為「初犯」或為觀察、勒
    戒、強制戒治執行完畢後「3年後再犯」而為准駁之裁定，
    並無自由斟酌以其他方式替代或得以其他原因免予執行之權
    。又是否給予被告為附命完成戒癮治療之緩起訴處分，屬刑
    事訴訟法第253條之1第1項及第253條之2第1項第6款特別賦
    予檢察官之職權，非法院所得審酌，且此非「觀察、勒戒」
    前置處分，也與被告是否判刑之追訴要件無關，檢察官自無
    義務說明為何不給予被告戒癮治療之緩起訴處分。法院縱使
    審查其裁量有無違法，也僅在卷證資料所示證物中審酌，而
    為最低限度之審查，即此部分為檢察官之裁量，必須予以尊
    重。
㈣、本件聲請意旨載明被告素行非佳，且未於指定時間參加高雄
    地檢署戒癮治療說明會，可見其戒絕毒品之意志薄弱，欠缺
    戒除毒癮之自律及決心，認本件不宜給予附命戒癮治療之緩
    起訴處分（如附件）。而依卷證資料所示，本件施用第二級
    毒品犯行，高雄地檢署檢察官同意給予附命戒癮治療之緩起
    訴處分，被告亦表示願意參與零毒害多元司法處遇計畫（見
    111年度毒偵字第2189號卷第38至39頁），卻未於指定日期1
    11年8月1日至高雄地檢署參加第二級毒品戒癮治療說明會，
    亦未於指定日期111年9月5日至財團法人私立高雄醫學大學
    大學附設中和紀念醫院參加第二級毒品戒癮治療初診評估，
    難認被告有面對本案偵查並正視其患有毒癮之事實，有未參
    加戒癮治療說明會通知書及未完成戒癮治療評估通知書存卷
    可參。檢察官慮及於此，認為被告無法按時遵守檢察官命令
    或醫療院所安排之長時間戒癮治療，並非無由。是檢察官考
    量本案具體情節，向本院聲請令被告入勒戒處所觀察、勒戒
    ，以監禁式之治療方式，求短時間內隔絕被告之毒品來源，
    務使其專心戒除毒癮，而未依刑事訴訟法第253條之1規定對
    被告為附命完成戒癮治療之緩起訴處分，核其此部分職權之
    行使尚屬合法，形式上亦無裁量恣意或濫用之情，於法有據
    。
四、綜上所述，本件聲請為有理由，應予准許，依毒品危害防制
    條例第20條第3項、第1項，裁定如主文。
中　　華　　民　　國　　111 　年　　10　　月　　19　　日
                  刑事第十二庭  法　官  莊珮君
以上正本證明與原本無異。
如不服本裁定應於送達後5日內向本院提出抗告狀。
中　　華　　民　　國　　111 　年　　10　　月　　19　　日
                                書記官  鄒秀珍